【裁判字號】    89,易緝,254
【裁判日期】    891110
【裁判案由】    違反都市計劃法
【裁判全文】
臺灣高雄地方法院刑事判決                        八十九年度易緝字第二五四號
    公  訴  人  臺灣高雄地方法院檢察署檢察官
    被      告  甲○○
右列被告因違反區域計畫法案件，經檢察官提起公訴（八十八年度偵字第一九三六二
號），本院判決如左：
    主  文
甲○○違反非都市土地分區使用地之管制使用土地，不依該管縣政府限期變更土地使
用回復土地原狀之命令，處拘役伍拾日，如易科罰金，以佰元折算壹日。
    事  實
一、甲○○與其兄郭宗儀（已審結）對於高雄縣旗山鎮○○段０九二二地號土地（公
    訴人誤載為Ｐ二二地號）分別所有應有部份各為三分之一及三分之二，惟實際上
    均為甲○○管理，而甲○○明知前開土地業經編定為一般農業區農牧用地，於民
    國八十八年間，未經許可，擅自在前開農業土地違規大量挖取土石，經高雄縣旗
    山鎮公所於八十八年二月九日旗鎮民字第一二０一號函查報高雄縣政府，上開土
    地違反非都市土地使用管制規則之管制使用土地，經高雄縣政府八十八年三月十
    五日以八八府地用字第０二八三０五號函限其於八十八年四月二十日前，依區域
    計畫法第二十一條規定變更土地使用回復原狀，惟仍未於限定期限變更恢復原狀
    。
二、案經台灣省高雄縣政府函請台灣高雄地方法院檢察署檢察官偵查起訴。
    理  由
一、右揭犯罪事實，業據被告甲○○於偵訊中及本院調查程序時均坦承不諱，且有高
    雄縣旗山鎮公所八十八年二月九日旗鎮民字第一二０一號函後附承辦人員所製之
    非都市土地使用管制違反使用編定檢查及處理表、高雄縣政府八十八年三月十五
    日以八八府地用字第０二八三０五號函各乙紙附卷可稽；又高雄縣政府命被告回
    復原狀而被告逾期仍未回復，亦有高雄縣旗山鎮公所八八旗鎮民字第五一四九號
    函並檢附照片二幀，此外，復有前開土地登記簿謄本一份載明上開土地確係為一
    般農業區農牧用地在卷可佐。被告自白核與事實相符，堪信為真實。被告雖於本
    院最後審理時雖有改稱係要種植作物之用方挖掘土方，惟依高雄縣旗山鎮至現場
    勘查報告上開土地根本未種植作物，且土地呈現內邊高凸而種植雜木等景像，有
    上開承辦人員非都市土地使用管制違反使用編定檢查及處理表附卷可稽，是以，
    被告上開所辯自不足採信。本件事證明確，被告犯行洵堪認定。
二、查被告甲○○違反區域計劃法第十五條第一項之管制使用土地規定，經高雄縣政
    府限期令變更土地使用並恢復原狀供農地使用，被告不依限變更土地使用恢復原
    狀供農地使用之行為，核係犯同法第二十二條罪。爰審酌被告犯罪之動機、手段
    、目的及其犯後坦承犯行等一切情狀，爰量處如主文所示之刑，並諭知易科罰金
    之折算標準。被告雖於本院審理時供稱已將上開土地回復原狀，惟依高雄縣旗山
    鎮公所函復本院之照片四張觀之，上開土地上僅堆放泥土，並未整平，仍呈現凹
    凹凸凸不平之景像，自難認被告已自行回復原狀而作為減輕處刑之參考，併此敘
    明。
三、公訴人另認被告與郭宗儀為共同正犯，惟被告堅稱僅伊負責實際管理，郭宗儀對
    於上開土地使用並不知情，經查上開土地係由原先係郭文傳所有後，因繼承而由
    被告繼承該筆地三分之一，郭宗儀繼承該地三分之二等情，亦有土地登記簿謄本
    及證人即該土地所在之里長盧成讚證述在卷（見本院八十八年易字第三九五七號
    八十九年七月二十八日審判筆錄），而郭宗儀自六十八年二月二十一日即將戶籍
    自高雄縣旗山鎮○○路一八七號遷入台北市○○區○○街四０二巷一弄三號三樓
    ，而上開土地實際上均由被告管理等情，此業據被告於本院調查時供承在卷（見
    八十八年易字第三九五七號本院八十八年十月八日訊問筆錄）及郭宗儀戶籍登記
    簿影本一份（見偵查卷第二十七頁）。而證人即旗山鎮民政課課員謝明珠於本院
    審理時證稱土地是何人使用並不清楚，至現場勘查時並無地主在場等語（見本院
    八十八年易字第三九五七號八十九年七月十二日審判筆錄），復有證人盧成讚證
    述並未見到郭宗儀就上開土地有何管理使用之行為等語，綜上所述，郭宗儀自六
    十八年間即離開高雄縣旗山鎮而前往台北市居住，前開土地迄八十一年六月八日
    始移轉登記為郭宗儀共同所有三分之二，此有卷附土地登記簿謄本可按，且依前
    述旗山鎮公所人員亦未認定郭宗儀是否有實際經營使用該筆土地，而證人盧成讚
    亦證述未見郭宗儀有何使用該土地之情事，反有被告自承該地實際經營使用者係
    其本人等情觀之，上開土地於八十八年間遭會勘取締時，其實際使用人應為被告
    一人，亦堪認定。是以，前開土地既係郭宗儀因繼承其父而登記為共同所有權人
    ，並無積極證據足以證明郭宗儀有實際參與，或與被告就上開土地之利用有何犯
    意聯絡及行為分擔，自難僅憑郭宗儀為該土地登記名義上之共同所有權人乙節，
    遽以推認郭宗儀與甲○○為共同正犯，綜上所述，對於被告上開犯行，無從認定
    與郭宗儀有何犯意聯絡及行為分擔，自不得論以共同正犯，公訴人認被告與郭宗
    儀二人就上開犯行有共同正犯關係容有誤會，附此敘明。
據上論斷，應依刑事訴訟法第二百九十九條第一項前段，區域計劃法第十五條第一項
、第二十二條，刑法第十一條前段、第四十一條，罰金罰鍰提高標準條例第一條前段
、第二條，判決如主文。
中      華      民      國      八十九      年     十一    月     十    日
                                  臺灣高雄地方法院刑事第二庭
                                      法    官  廖  建  瑜
右正本證明與原本無異。
如不服本判決，應於判決送達後十日內，向本院提出上訴狀。
                                        書記官  歐  文  政
中    華    民    國      八十九      年      十一      月      十四      日
附錄本判決論罪之法條：
區域計劃法第二十二條
違反前條規定不依限變更土地使用或拆除建築物恢復土地原狀者，除依行政法執行辦
理外，並得處六個月以下有期徒刑、拘役、或科三千元以下罰金。


司法院資訊處製作；財團法人民間司法改革基金會備份。
